【裁判字號】    90,訴,2320
【裁判日期】    900814
【裁判案由】    給付違約金等
【裁判全文】
臺灣臺北地方法院民事判決  九十年度訴字第二三二○號
    原      告  永準貿易有限公司
    法定代理人  乙○○
    訴訟代理人  丙○○
                吳陳宏
    被      告  甲○○○○○○.
右當事人間請求給付違約金等事件，本院判決如左：
    主    文
被告應給付原告新台幣貳拾伍萬元，及應將如附表所示（一）（二）（三）（四）之
三點五乘十七尺直式「紫峰快速沖印除」招牌、三點五乘二尺直式「照相」招牌、四
乘十四尺橫式「紫峰快速沖印」招牌、二乘十三尺橫式「紫峰快速沖印」招牌返還原
告，如不能返還時，應給付原告新台幣參萬柒仟零參拾元。
原告其餘之訴駁回。
訴訟費用由被告負擔負擔三分之二，餘由原告負擔。
本判決原告勝訴部分，於原告以新台幣玖萬陸仟元供擔保後，得假執行。
原告其餘假執行之聲請駁回。
    事    實
甲、原告方面：
一、聲明：
（一）被告應給付新台幣（下同）五十萬元，及返還如附表所示（一）（二）（三）
      （四）之三點五尺乘十七尺直式「紫峰快速沖印除」招牌、三點五尺乘二尺直
      式「照相」招牌、四尺乘十四尺橫式「紫峰快速沖印」招牌、二尺乘十三尺橫
      式「紫峰快速沖印」招牌，如不能返還時，應給付三萬七千零三十元賠償。
（二）願供擔保請准宣告假執行。
二、陳述：
（一）被告從事快速沖印事業，因認同原告公司所總代理之柯尼卡（ＫＯＮＩＣＡ）
      品牌，遂於民國八十七年七月三十日與原告訂立專門店合約書，雙方同意依約
      履行義務，原告亦依約提供所製作之店面招牌、標誌標章予被告使用及促進被
      告快速沖印營業之相關服務，被告依約應於有效三年期限內向原告及原告之總
      經銷公司訂購快速沖印所需之全部相紙、藥水。詎被告竟自八十九年六月二十
      日起即未再訂購相紙，八十九年一月三十一日起未再訂購藥水，不僅經原告再
      三催告未獲改進，且變本加厲私自更換繼招牌而懸掛他廠牌招牌、標誌標章營
      業，顯已違反合約第四條、第五條、第七條第三款、第九條約定，造成原告商
      譽受損，並影響其他簽約專門店連鎖效應，致使原告投資於被告之廣告、促銷
      及人力、物資等費用付諸流水，為此依合約第十條約定請求被告給付違約金五
      十萬元及返還招牌。
（二）請求給付之違約金五十萬元，其中二十五萬元為懲罰性違約金，其餘二十五萬
      元損害賠償性質之違約金。１、依合約第二條第一項第三款、第十條前段規定
      ，可知二十五萬元為懲罰性違約金。２、依合約第十條後段可知另二十五萬元
      為損害賠償性質之違約金：（１）被告每月相紙使用量至少十一卷、八十九年
      六月二十日起即未再向原告訂購，亦即有十三個月未履行，合約終止日為九十
      年六月三十日），合計應訂購相紙一四三卷，依每卷相紙單價二九八○元計算
      ，以正常毛利一成計，原告至少損失營利四二六一四元（１１卷×１３個月×
      ２９８○×○、１＝４２６１４元）。（２）藥水依一般快速沖印比例計算，
      每卷相紙約需使用六五○元，被告自八十九年一月三十一日起即未再向原告訂
      購，共十七個月未訂購藥水，另依正常毛利三成五計算，原告至少損失四二五
      四二元（１１卷×１７個月×６５○×○、３５＝４２５４２元）。（３）其
      他尚有所投資之傳媒、廣告費用每年每家專門店約十萬元（依年廣告費用九千
      餘萬元，八百餘家加盟店折算），被告自八十九年一月起即有違約情事，依合
      約到期日為九十年六月三十日，原告共損失約十五萬元，付諸流水。（４）其
      餘尚有對原告商譽之損害及對其他專門店誤導作用。綜前所述，原告請求損害
      賠償違約金二十五萬元，非無理由。
（三）另請求被告返還招牌係指原告提供予被告使用之招牌四只，分別如附表所示（
      一）（二）（三）（四）之三點五尺乘十七尺直式「紫峰快速沖印除」招牌、
      三點五尺乘二尺「照相」招牌、四尺乘十四尺橫式「紫峰快速沖印」招牌、二
      尺乘十三尺橫式「紫峰快速沖印」招牌。又如被告無法返還時，按前述招牌製
      作時費用五萬二千九百元之三年折舊（以七成）計算，應賠償原告三萬七千零
      三十元之損失。
三、證據：提出兩造簽訂之合約書影本一份、原告出貨予被告之客戶出貨明細表影本
    一份、原告寫給被告之存證信函及回執影本各一份、被告經營店懸掛他人招牌之
    照片二張、完工證明單影本一份、原告製作系爭廣告招牌之報價單影本一份、原
    告提供予被告使用之廣告招牌照片影本四份為證。
乙、被告方面：
    被告未於言詞辯論期日到場，亦未提出書狀作何聲明或陳述。
    理    由
一、本件被告經合法通知，未於言詞辯論期日到場，核無民事訴訟法第三百八十六條
    所列各款情形，爰依原告之聲請，由其一造辯論而為判決。
二、本件原告主張被告從事快速沖印事業，因認同原告公司所總代理之柯尼卡（ＫＯ
    ＮＩＣＡ）品牌，遂於八十七年七月三十日與原告訂立專門店合約書，原告依約
    已提供所製作之店面招牌、標誌標章（如附表所示之三點五尺乘十七尺直式「紫
    峰快速沖印除」招牌、三點五尺乘二尺「照相」招牌、四尺乘十四尺橫式「紫峰
    快速沖印」招牌、二尺乘十三尺橫式「紫峰快速沖印」招牌）予被告使用及促進
    被告快速沖印營業之相關服務，被告依約應於有效三年期限內向原告及原告之總
    經銷公司訂購快速沖印所需之全部相紙、藥水。詎被告竟自八十九年六月二十日
    起即未再訂購相紙，八十九年一月三十一日起未再訂購藥水，不僅經原告再三催
    告未獲改進，且變本加厲私自更換繼招牌而懸掛他廠牌招牌、標誌標章營業，顯
    已違反合約第四條、第五條、第七條第三款、第九條約定，造成原告商譽受損，
    並影響其他簽約專門店連鎖效應，致使原告投資於被告之廣告、促銷及人力、物
    資等費用付諸流水等事實，業據提出與其所述相符之合約書、客戶出貨明細表、
    存證信函及回執、照片、完工證明單、報價單、廣告招牌照片等件為證，被告既
    不於言詞辯論期日到場爭執，復未提出書狀答辯以供本院斟酌，本院審酌上開證
    據，堪信原告主張為真實。
三、依兩造所簽訂合約書第二條第三款約定：『乙方（指被告）依本合約成為甲方（
    指原告）之「柯尼卡彩色快速沖印連鎖專門店」應備齊左列資料：..... （三）
    開立履約保證金本票（金額為新台幣貳拾伍萬元整）壹紙』；第十條約定：「乙
    方有第九條所列之違約情形時；甲方得終止合約，取回所提供使用之招牌、服務
    標章，乙方應無條件同意返還，並就乙方質押之履約保證金本票逕向乙方請求，
    甲方另得請求違約金賠償新台幣貳拾伍萬元，作為彌補甲方為乙方設計製作裝潢
    、服務標章、協助行銷推廣及傷害甲方企業形象之賠償費用。」如前所述，被告
    既已違反合約第九條約定，則原告依上開合約第十條約定，請求被告返還伊所提
    供予被告使用如附表所示之三點五尺乘十七尺直式「紫峰快速沖印除」、三點五
    尺乘二尺直式「照相」、四尺乘十四尺橫式「紫峰快速沖印」、二尺乘十三尺橫
    式「紫峰快速沖印」等招牌，自屬有據。次按物之交付，如為可代替物，而無實
    物給付時，應以其物在返還時，返還地所應有之價值償還之。原告另主張如被告
    不能返還上開招牌時，請求被告給付按該等招牌製作時費用五萬二千九百元之三
    年折舊按七成計算為三萬七千零三十元作為賠償，亦據提出報價單為證，經查上
    開招牌係八十七年八月間製作交予被告使用，迄今已近三年，按一般折舊及使用
    耗損情形，原告請求按七成計算賠償，尚稱合理，應屬可採。又原告主張依上開
    合約第十條後段約定，請求被告給付損害賠償違約金二十五萬元部分，業據提出
    其與被告往來客戶明細表及所受損害計算數據，被告既不到場爭執，爰斟酌原告
    所受相紙、藥水可得預定利益之損失及其所支付傳媒、廣告費用及所受商譽之損
    害及其他一切情狀後，認原告請求二十五萬元為其損害金額，尚屬合理相當，亦
    為可採。至於原告主張依上開合約第二條第一項第三款、第十條前段約定，請求
    被告給付懲罰性違約金二十五萬元部分，查合約第二條第三款及第十條前段係約
    定被告應提供本票二十五萬元一紙質押予原告作為履約保證金，若被告違約時，
    原告即得徑持該本票向被告為求償，其與懲罰性違約金性質不同，本件被告既未
    開立二十五萬元本票質押予原告，原告亦非依約持本票據以請求，此部分所請即
    屬無據，不應准許。
四、從而，原告依兩造簽訂合約書之法律關係，請求被告給付二十五萬元，及將如附
    表所示（一）（二）（三）（四）之三點五乘十七尺直式「紫峰快速沖印除」招
    牌、三點五乘二尺直式「照相」招牌、四乘十四尺橫式「紫峰快速沖印」招牌、
    二乘十三尺橫式「紫峰快速沖印」招牌返還原告，如不能返還時，應給付原告三
    萬七千零三十元，為有理由，應予准許。逾此範圍之請求，即非正當，應予駁回
    。
五、原告陳明願供擔保，聲請宣告假執行，經核其勝訴部分，並無不合，爰酌定相當
    之擔保金額准許之；至原告敗訴部分，其假執行之聲請已失所依據，應予駁回。
六、結論：本件原告之訴為一部有理由，一部無理由，依民事訴訟法第三百八十五條
    第一項前段、第七十九條但書、第三百九十條第二項，判決如主文。
中      華      民      國    九十      年      八      月      十四    日
                                            民事第二庭法      官  曾部倫
右為正本係照原本作成。
如對本判決上訴，須於判決送達後廿日內向本院提出上訴狀。
中      華      民      國    九十      年      八      月      十四    日
                                                      法院書記官  柯月英


司法院資訊處製作；財團法人民間司法改革基金會備份。
